【裁判字號】    98,交易,266
【裁判日期】    981231
【裁判案由】    過失傷害
【裁判全文】
臺灣臺南地方法院刑事判決             98年度交易字第266號
公  訴  人  臺灣臺南地方法院檢察署檢察官
被      告  丙○○
            甲○○原名卓美卿.
上列被告因過失傷害等案件，經檢察官提起公訴（98年度調偵字
第1057號），本院判決如下：
    主    文
丙○○因過失傷害人，處拘役貳拾日，如易科罰金，以新臺幣壹
仟元折算壹日。
甲○○因過失傷害人致重傷，處有期徒刑肆月，如易科罰金，以
新臺幣壹仟元折算壹日。
    事    實
一、丙○○於民國97年11月16日17時15分許，騎乘車牌號碼H67-
    265號重型機車，沿臺南縣永康市○○路由西往東方向行駛
    ，行至該路段307號前時，本應注意車前狀況，並隨時採取
    必要之安全措施，而依當時情況，亦無不能注意之情事，竟
    疏未注意，適有甲○○亦疏未注意左右無來車，即貿然由南
    往北徒步穿越民族路，丙○○見狀因已閃避不及，而與甲○
    ○發生碰撞，二人均倒地，甲○○因而受有頭部外傷、右上
    肢挫傷等傷害，丙○○則受有脾臟破裂併腹腔內出血之傷害
    ，且因脾臟破裂出血，嗣經財團法人奇美醫院於97年11月17
    日進行切除脾臟手術，達身體健康重大不治之重傷害程度。
    丙○○、甲○○二人於肇事後，在未有偵查犯罪職務之機關
    或公務員發覺其為犯罪人前，即向到醫院處理本件車禍事故
    ，尚不知肇事者為何人之臺南縣警察局永康分局警員主動表
    示其二人為肇事人，並進而接受裁判。
二、案經丙○○、甲○○分別訴由臺南縣警察局永康分局報請臺
    灣臺南地方法院檢察署檢察官偵查起訴。
    理    由
壹、程序部分：
    按被告以外之人於審判外之陳述，經當事人於審判程序同意
    作為證據，法院審酌該言詞陳述或書面陳述作成時之情況，
    認為適當者，亦得為證據。當事人、代理人或辯護人於法院
    調查證據時，知有刑事訴訟法第159條第1項不得為證據之情
    形，而未於言詞辯論終結前聲明異議，視為有前項之同意，
    刑事訴訟法第159條之5定有明文。經查：被告即告訴人丙○
    ○、甲○○於警詢對他方之指訴、被告丙○○、甲○○於警
    詢及偵查中之供述，為審判外之陳述而屬傳聞證據，及公訴
    人於偵、審中提出之各項具傳聞性質之證據資料，公訴人及
    被告丙○○、甲○○於本院審判程序中對於前述告訴人於警
    詢之指訴及被告之供述，以及其他相關具傳聞性質之證據資
    料之證據能力，均表示無意見，且迄於言詞辯論終結前亦未
    聲明異議。本院審酌上開各項證據資料作成之情況，核無違
    法取證或其他瑕疪，且為證明本件犯罪事實所必要之重要關
    係事項，認為以之作為證據為適當，上開證據資料，自得採
    為證據，合先敘明。
貳、實體部分：
一、訊據被告丙○○、甲○○二人，被告丙○○對於上揭犯罪事
    實坦承不諱，而被告甲○○對有於前揭時地發生車禍，被告
    丙○○並因此受有前開所述之傷害之事實並不爭執，惟否認
    有何過失，辯稱：其當時是在買菜，轉身就被被告丙○○撞
    到路中央，其沒有穿越道路走到馬路中間，其無過失，被告
    丙○○是騎機車的人，自己應該要小心才對云云。經查：
  (一)被告甲○○於警詢時陳稱：「（問：你是否於97年11月16日
    17時15分步行與丙○○駕駛H67-265號重機車，在永康市○
    ○路307號前發生交通事故？）是的。」、「（問：請你將
    車禍發生經過詳述？）我於上述時地，我沿民族路由南往北
    步行穿越道路時，突遭乙部H67-265號重機車沿民族路由西
    往東直行撞到，我不知道對方車子何處撞擊我身體左側，致
    雙方人車倒在地上。」等語（見警卷第12、13頁）；被告甲
    ○○於偵訊時供稱：「（問：對鑑定意見書有何意見？）當
    時路邊有攤販，我沒有辦法靠路邊走，所以才走到快車道，
    我剛走到快車道就被丙○○撞上。」、「（問：當時你由南
    向北穿越民族路？）我正要穿越時就被撞上了。」等語（見
    臺灣臺南地方法院檢察署98年度核交字第2565號卷第3頁）
    ；而被告丙○○於本院審理時結證稱：「（檢察官問：97年
    11月16日下午5時15分你有無騎乘機車在臺南縣永康市○○
    路307號前擦撞甲○○？）是的。」、「（檢察官問：事故
    地點的人、車情形？）事故地點是市○○○○道路，騎樓偏
    外道路有人在行走，我前方並沒有其他車輛。」、「（檢察
    官問：當時甲○○在作何事？）他一邊過馬路，一邊轉頭往
    店家攤販方向看。」、「（檢察官問：在現場圖及照片上甲
    ○○的位置如何？）甲○○站在白線過約三步的地方，快到
    達馬路白線與黃線的中間。約白線往黃線三分之一位置。上
    面那張照片所示該處（右邊）的裡面是市場，他從我畫箭頭
    位置走出來，下面那張照片沒有照到我們事故地點。事故地
    點距離大灣派出所約十二公尺左右。」等語（見本院卷第41
    頁正、背面）。是依被告二人上開陳述，以及卷附道路交通
    事故現場圖、道路交通事故調查報告表(一)、(二)、發生地點之
    照片等所示，堪認本件事故之發生位置為臺南縣永康市○○
    路307號前，當時被告丙○○騎乘車牌號碼H67-265號重型機
    車，沿臺南縣永康市○○路由西往東方向行駛，行至該路段
    307號前時，撞擊由南往北徒步穿越民族路之甲○○，至被
    告甲○○於本院審理時翻異前詞，改稱其沒有穿越道路走到
    馬路中間云云，應無可採。
  (二)按汽車行駛時，駕駛人應注意車前狀況，並隨時採取必要之
    安全措施，行人在未設行人穿越設施，亦非禁止穿越之路段
    穿越道路時，應注意左右無來車，始可小心迅速穿越。道路
    交通安全規則第94條第3項、第134條第6款分別定有明文。
    本件被告丙○○騎乘重機車有未注意車前狀況之疏失，與被
    告甲○○為行人穿越道路亦有未注意左右來車即穿越之疏失
    ，均同為本件事故之肇事原因。又本件交通事故之肇事因素
    ，經被告丙○○聲請臺灣省臺南區車輛行車事故鑑定委員會
    及本院囑託臺灣省車輛行車事故覆議鑑定委員會鑑定結果，
    亦與本院上開認定結果相同（按：臺灣省車輛行車事故覆議
    鑑定委員會與臺灣省臺南區車輛行車事故鑑定委員會鑑定結
    果相同，惟文字略有修正），有臺灣省臺南區車輛行車事故
    鑑定委員會98年2月12日南鑑字第0985900458號函附鑑定意
    見書（見警卷第30、31頁）及臺灣省車輛行車事故覆議鑑定
    委員會98年11月23日覆議字第0986204356號函在卷可憑（見
    本院卷第23頁），足認被告丙○○及被告甲○○就本件交通
    事故之發生，確均有過失甚明。
  (三)又被告甲○○、丙○○分別受有如事實欄所載之傷害及重傷
    害，亦分別有財團法人奇美醫院97年12月21日及97年11月26
    日診斷證明書在卷可考（見警卷第26、27頁），而被告丙○
    ○、甲○○上開過失行為與對方所受如前所述之傷害及重傷
    害結果間，亦有相當因果關係。本件事證明確，被告丙○○
    、甲○○二人犯行洵堪認定，應依法論科。
二、按脾臟為人體器官之一，若遭切除，即不可復得，自影響人
    身器官之完整，已屬重大不治之情形，而脾臟之切除，雖其
    功能在西醫觀點可由其他淋巴組織替代，但卻有增加特殊感
    染機率，即人體免疫力減低，就人體自然防衛體系而言，若
    免疫能力之降低，身體遭受外界侵入之危險相對增加，對身
    體及健康之影響不可不謂重大，況脾臟之切除，其所主掌對
    身體之主要功能喪失，對人體將有重大影響，亦為中醫所肯
    定；又刑法第10條第4項第6款所謂重傷之意義，係指身體與
    健康兩者而言。脾臟在醫學上之見解，縱使與健康無重大影
    響，但究屬人身臟器之一，既毀敗至不治而割除，應屬重傷
    害（最高法院87年度臺上字第2281號、89年度臺上字第3263
    號判決意旨參照）。查告訴人丙○○因被告甲○○過失行為
    ，導致脾臟破裂，經手術並割除脾臟等情如前述，可見被害
    人丙○○之脾臟已因本件事故毀敗不治而割除，揆諸前開說
    明，其所受之傷勢應屬重傷。核被告丙○○所為，係犯刑法
    第284條第1項前段之過失傷害罪，被告甲○○所為，係犯刑
    法第284條第1項後段之過失重傷害罪，本件公訴人原認被告
    甲○○涉犯刑法第284條第1項前段之過失傷害罪，惟經蒞庭
    公訴檢察官當庭變更起訴法條為刑法第284條第1項後段之過
    失重傷害罪，且本院業已當庭告知法條變更之相關權利，本
    院自得就刑法第284條第1項後段之過失重傷害罪予以審究。
    又被告丙○○、甲○○二人於肇事後，均在未有偵查犯罪職
    務之機關或公務員發覺其為犯罪人前，即向至傷者就醫之醫
    院處理本件道路交通事故，尚不知肇事者為何人之臺南縣警
    察局永康分局交通事故處理小組警員供承其肇事犯罪，自首
    並接受裁判等情，有道路交通事故肇事人自首情形紀錄表在
    卷可稽（見警卷第24頁），爰均依刑法第62條前段之規定減
    輕其刑。爰審酌被告丙○○、甲○○二人之品性、生活狀況
    、智識程度（被告丙○○為高商肄業、被告甲○○為國中畢
    業）、及本件被告丙○○、甲○○同為本件肇事原因，以及
    被告丙○○因本件車禍受有脾臟破裂併腹腔內出血，嗣切除
    脾臟之重傷害，被告甲○○受有頭部外傷、右上肢挫傷等傷
    害，二人未能達成和解賠償損害，暨被告丙○○犯後坦認犯
    行，而被告甲○○於偵查中先坦承犯行，又於審理時否認犯
    行之態度等一切情狀，分別量處如主文所示之刑，並諭知易
    科罰金之折算標準。
據上論斷，應依刑事訴訟法第299條第1項前段、刑法第284條第1
項、第62條前段、第41條第1項前段，刑法施行法第1條之1，判
決如主文。
本案經檢察官乙○○到庭執行職務。
中    華    民    國    98    年    12    月    31    日
                  刑事第十一庭  法  官  張家瑛
以上正本證明與原本無異。
如不服本判決應於收受本判決後10日內向本院提出上訴書狀，並
應敘述具體理由。其未敘述上訴理由者，應於上訴期間屆滿後20
日內向本院補提理由書狀（均須按他造當事人之人數附繕本）「
切勿逕送上級法院」。
                                書記官  李淑惠
中    華    民    國    99    年    1     月    4     日
附錄本案論罪科刑法條全文：
刑法第284條第1項：
因過失傷害人者，處6月以下有期徒刑、拘役或5百元以下罰金；
致重傷者，處1年以下有期徒刑、拘役或5百元以下罰金。

司法院資訊處製作；財團法人民間司法改革基金會備份。
